【裁判字號】    97,易,2121
【裁判日期】    980120
【裁判案由】    竊盜
【裁判全文】
臺灣臺南地方法院刑事判決              97年度易字第2121號
公  訴  人  臺灣臺南地方法院檢察署檢察官
被      告  丙○○
上列被告因竊盜案件，經檢察官提起公訴（97年度偵緝字第1458
、1459、1460號），被告於本院準備程序中，先就被訴事實為有
罪之陳述，經本院合議庭裁定改由受命法官獨任進行簡式審判程
序，判決如下：
    主  文
丙○○連續竊盜，累犯，處有期徒刑捌月。
    事  實
一、丙○○前有竊盜等前科，另於民國88年間，因詐欺案件，經
    臺灣高雄地方法院以88年度易字第5400號判決判處有期徒刑
    6月，緩刑3年確定，嗣經撤銷緩刑入監執行，於92年1月4日
    執行完畢。詎猶不知悔改，於前開有期徒刑執行完畢5年內
    ，竟又意圖為自己不法之所有，而基於竊取他人財物之概括
    犯意，連續於下列時、地，為下列竊取他人所有之自用小客
    車之行為：(一)於94年9月16日晚間9時許，在臺南縣新營市○○路43-3號旁，乘車號1422-LE號自用小客車車主戊○○不
    在車內，而未將車門上鎖，且未取下該車鑰匙之機會，以上
    開鑰匙發動該車引擎之方式，徒手竊取上開自用小客車1輛
    ，得手後留供己用；嗣於94年9月26日下午3時許，因丙○○
    將該車停放於臺南縣白河鎮「三官寶殿」前而為警尋獲，並
    通知戊○○領回該車。(二)於95年1月6日上午11時許，在臺南
    縣白河鎮○○路117號前，以前揭方式，徒手竊取己○○所
    有之車號9993-JH號自用小客車1輛，及車內之熱水瓶、烘碗
    機及照相機各1臺，得手後留供己用；嗣於同年月11日上午4
    時20分許，因丙○○將該車停放於臺南縣白河鎮「有應媽廟
    」前而為警查獲，並經警於同日上午6時許會同丙○○在其
    臺南縣東山鄉南勢村4號之3住處取出上開熱水瓶、烘碗機及
    照相機等物（上開車輛及物品均業經發還與己○○）。(三)於
    同年2月13日晚間7時許，在臺南縣白河鎮○○路168-1號前
    ，以前揭方式，徒手竊取丁○○所有之車號7663-JV號自用
    小客車1輛及車內之客票3張等物，得手後將該車留供己用，
    並將車內物品棄置於不詳地點；嗣於同年月16日下午3時許
    ，丙○○駕駛上開車輛行經臺中縣豐原市○○路與圓環北路
    路口前時，為警發現該車為失竊車輛而加以攔檢，始尋獲上
    開車輛，並發還與丁○○。(四)於同年月23日下午5時40分許
    ，在臺南縣白河鎮永安里新厝子142號前，以前揭方式，徒
    手竊取黃麗美所有、而為盛偉信所管領使用之車號TL-5956
    號自用小客車1輛，得手後將該車留供己用；嗣於同年月24
    日晚間8時許，丙○○駕駛上開車輛行經臺南縣白河鎮青葉
    橋時，因駕駛不慎自撞橋邊護欄，致車頭全毀，而為警在上
    開地點尋獲上開車輛，並通知盛偉信領回。丙○○則伺機逃
    匿，並經臺灣臺南地方法院檢察署於同年8月30日發布通緝
    ，迄於97年11月26日始經緝獲到案，而查悉上情。
二、案經臺南縣警察局白河分局及臺中縣警察局豐原分局報告臺
    灣臺南地方法院檢察署檢察官偵查起訴。
    理  由
一、按本件被告丙○○所犯為死刑、無期徒刑、最輕本刑3年以
    上有期徒刑以外之罪，亦非屬高等法院管轄之第一審案件，
    其於準備程序中，先就被訴事實為有罪之陳述，經告知簡式
    審判程序之旨，並聽取檢察官、被告之意見後，本院合議庭
    依刑事訴訟法第273條之1第1項裁定進行簡式審判程序，是
    本案之證據調查，依同法第273條之2規定，不受同法第159
    條第1項、第161條之2、第161條之3、第163條之1，及第164
    條至第170條所規定證據能力認定及調查方式之限制，合先
    敘明。
二、上開犯罪事實，業據被告於警詢、偵查、本院準備程序及審
    理中均坦承不諱，核與證人即被害人戊○○、己○○、丁○○及盛偉信於警詢中指述渠等車輛遭竊之情節均大致相符（
    警(一)卷即南縣白警偵字第0951000065號卷第5至10頁，警(二)
    卷即豐警偵字第0950000985號卷第10至11頁，警(三)卷即南縣
    白警偵字第0951000425號卷第1至6頁）；並分別有臺南縣警
    察局白河分局扣押書、臺中縣警察局豐原分局扣押筆錄及扣
    押物品目錄表各1份、贓物認領保管單3張（具領人分別為己○○、丁○○、盛偉信）、臺中縣警察局車輛尋獲電腦輸入
    單1張、上開車輛之「車輛竊盜、車牌失竊資料個別查詢報
    表-查詢車輛認可資料」、「車輛車牌失竊作業-新增車輛認
    可資料」及「車輛車牌失竊作業-查獲車輛認可資料」查詢
    結果，與查獲現場、失竊車輛及扣案物品照片共14張在卷可
    稽（警(一)卷第19至20頁、第24至29頁，警(二)卷第5至9頁、第
    15至16頁，警(三)卷第7頁）；此外，被告於事實欄一、(四)所
    述時、地駕駛其竊得之車號TL-5956號自用小客車自撞橋邊
    護欄時，因撞擊受傷流血，而在該車內留有其血跡，經警採
    樣送驗，該採樣血跡與被告之DNA-STR型別相同乙節，亦有
    臺南縣警察局南縣警鑑字第0952200186號鑑驗書1份附卷足
    參（警(三)卷第8至9頁），是堪認被告上開任意性自白，確均
    與事實相符。綜上，本件事證明確，被告犯行均洵堪認定，
    應予依法論科。
三、被告行為後，94年2月2日修正公布之刑法業於95年7月1日施
    行。而按行為後法律有變更者，適用行為時之法律，但行為
    後之法律有利於行為人者，適用最有利於行為人之法律，現
    行刑法第2條第1項定有明文；此條規定乃規範行為後法律變
    更所生新舊法律比較適用之準據法，本身尚無比較新舊法之
    問題，應一律適用裁判時之現行刑法第2條規定以決定適用
    之刑罰法律，先予敘明。又刑法修正之比較新舊法，應就罪
    刑有關之共犯、未遂犯、想像競合犯、牽連犯、連續犯、結
    合犯，以及累犯加重、自首減輕暨其他法定加減原因與加減
    例等一切情形，本於統一性及整體性原則，綜其全部罪刑之
    結果而為比較；但上開規定所揭示之從舊從輕原則，規範目
    的在於避免惡化行為人法律地位，致其受行為時無法預見之
    刑罰處罰，是此所指之「法律變更」，應係指因法律修正而
    「刑罰」有實質之更異而言（如構成要件或法律效果之變更
    ），如新舊法處罰之輕重仍然相同，並無有利或不利之情形
    ，即無適用上開規定為比較之餘地，自應依一般法律適用之
    原則，適用現行、有效之裁判時法論處（最高法院95年度第
    8次、第21次刑事庭會議決議意旨參照）。茲就與本件法律
    適用有關之條文，比較說明如下：
  (一)被告行為後，刑法第33條第5款關於「罰金：1元以上」規定
    ，修正公布為「罰金：新臺幣1,000元以上，以百元計算之
    」，故法定本刑中列有罰金刑者，其法定最低度罰金刑因之
    提高，涉及科刑規範之變更，自有新舊法比較必要。比較結
    果，以舊法有利於行為人，應適用修正前規定定其罰金部分
    之法定刑。
  (二)被告行為後，刑法第56條連續犯之規定業經刪除，此刪除雖
    非犯罪構成要件之變更，但顯已影響行為人刑罰之法律效果
    ，自屬法律有變更；依修正前刑法第56條規定，基於概括犯
    意所觸犯同一罪名之數行為，在法律上評價為一罪，而修正
    刪除刑法第56條之規定後，該數行為即應依數罪併罰之規定
    分論併罰，比較新、舊法結果，仍應適用較有利於被告之行
    為時法律即修正前刑法第56條論以連續犯。
  (三)另被告行為後，刑法第47條亦有修正，而修正後第47條第1
    項，係規定5年以內「故意」再犯有期徒刑以上之罪者，為
    累犯，較之修正前該條規定，乃限縮以「故意」再犯者為
    限，始成立累犯；是如受有期徒刑之執行完畢後，5年以內
    「故意」再犯有期徒刑以上之罪者，依修正前後之規定，均
    符合累犯之要件，刑罰權規範狀態並無有利或不利之變更，
    不生新舊法比較問題；惟個案如有其他應依刑法第2條第1項
    之規定為新、舊法之比較情形時，綜其全部罪刑之結果而為
    比較後，整體適用法律。（97年4月22日最高法院97年度第1
    次刑事庭會議決議意旨參照）。
  (四)被告行為後，業已增訂刑法施行法第1條之1，並規定刑法分
    則編所定罰金刑之貨幣單位為新臺幣，及就分則編各具體條
    文之制定或修正時間分別規範不同之罰金刑提高標準，是就
    現行刑法中有關於罰金刑處罰規定者，即有就新舊法比較之
    必要，惟經比較增訂之刑法施行法第1條之1與被告行為時之
    罰金罰鍰提高標準條例第1條、現行法規所定貨幣單位折算
    新臺幣條例第2條結果，二者規定適用之結果並無不同，自
    應適用裁判時之法律即刑法施行法第1條之1。
  (五)經綜合比較結果，仍以舊法有連續犯之規定，且罰金刑之最
    低度額亦較新法為低，對被告較為有利，自應適用修正前刑
    法第33條第5款、第56條，並為整體適用法律，一併適用修
    正前刑法第47條之規定。
四、核被告上開所為，均係犯刑法第320條第1項之普通竊盜罪。
    又本案業據被告供承係因其無交通工具，故於犯案之初決意
    於路上見車輛鑰匙未取下者即下手行竊，且被告先後4次犯
    行，確屬時間緊接，方法相同，所犯係構成要件同一之罪名
    ，顯係基於概括犯意反覆為之，為連續犯，依修正前刑法第
    56條規定，應以一罪論，並加重其刑；起訴意旨認被告上開
    4次竊盜犯行應分論併罰，容有誤會，併此指明。再被告前
    曾受如事實欄所述之有期徒刑執行完畢，有臺灣高等法院被
    告前案紀錄表在卷可按，其於受有期徒刑執行完畢後，5年
    內故意再犯本件有期徒刑以上之罪，為累犯，應依修正前刑
    法第47條規定加重其刑，並依法遞加之。爰審酌被告前已有
    竊盜等前科，且正值青壯，竟仍不思循正途賺取所需，而隨
    機任意竊取他人財物，再犯本件4次竊盜犯行，足見其漠視
    他人財物之所有權，守法意識薄弱，未曾因前所受徒刑之執
    行而記取教訓，惡性非輕，對民眾財產安全及社會治安均已
    造成危害，惟被告均係於無人所在之情況下，以徒手竊取被
    害人所未嚴加管領之財物之方式違犯本件竊盜犯行，所採取
    之犯罪手段尚屬平和，並就上開犯行均坦承不諱，尚知悔悟
    ，暨被告之學歷、職業、家庭狀況等一切情狀，量處如主文
    所示之刑，以資懲儆。又被告上開犯行，雖均係於96年4月
    24日前所為，然其於中華民國九十六年罪犯減刑條例施行前
    之95年8月30日，經臺灣臺南地方法院檢察署發布通緝，嗣
    於97年11月26日始為警緝獲到案之情，有該署95年8月30日
    乙○朝偵仁緝字第2315號通緝書、臺中市警察局97年11月26
    日中市警刑字第0970087405號通緝案件移送書各1件在卷可
    按，是被告並非於96年12月31日前自動歸案接受審判，依上
    開條例第5條規定，不符合減刑要件，併此敘明。
據上論斷，應依刑事訴訟法第273條之1第1項、第299條第1項前
段，刑法第2條第1項前段、第56條（修正前）、第320條第1項、
第47條（修正前），刑法施行法第1條之1第1項、第2項前段，判
決如主文。
本案經檢察官甲○○到庭執行職務
中    華    民    國    98    年     1    月    20    日
                        刑事第九庭    法  官  蔡盈貞
以上正本證明與原本無異。
如不服本判決應於收受本判決後10日內向本院提出上訴書狀，並
應敘述具體理由。其未敘述上訴理由者，應於上訴期間屆滿後20
日內向本院補提理由書狀（均須按他造當事人之人數附繕本）「
切勿逕送上級法院」。
                                      書記官  陳玉芬
中    華    民    國    98    年     1    月    20    日
附錄論罪科刑法條：刑法第320條第1項
中華民國刑法第320條第1項
（普通竊盜罪）
意圖為自己或第三人不法之所有，而竊取他人之動產者，為竊盜
罪，處 5 年以下有期徒刑、拘役或 5 百元以下罰金。


司法院資訊處製作；財團法人民間司法改革基金會備份。
